臺灣臺南地方法院刑事判決　　　　　　　96年度易字第1223號
公　訴　人　臺灣臺南地方法院檢察署檢察官
被　　　告　乙○○
　　　　　　丙○○
共　　　同
選任辯護人　盧俊誠律師
上列被告因竊盜案件，經檢察官提起公訴（96年度偵字第8819號
），本院判決如下：
    主  文
丙○○、乙○○均無罪。
    理  由
壹、公訴意旨認：
一、被告丙○○係址設臺南市○○區○○路3段311巷30號後方鐵
    皮屋「詠晟興業有限公司」之股東，其所有之廠房並與由甲○○所經營之「山盛詮機械有限公司」相鄰。詎被告丙○○
    竟意圖為自己不法之所有於96年4月25日上午7時31分許，徒
    手進入「山盛詮機械有限公司」廠房內，竊取甲○○所有之
    機械設備「電磁閥」1只、泵浦1具、粉碎機白鐵料桶1個、
    螺絲1只、乾燥機及抽料機零件、EFBG開關軸心等得逞，因
    認被告涉犯刑法第三百二十條第一項之竊盜罪。
二、被告乙○○係址設臺南市○○區○○路3段311巷30號後方鐵
    皮屋「詠晟興業有限公司」之負責人，其所有之廠房與甲○○所經營之「山盛詮機械有限公司」相鄰。詎乙○○竟意圖
    為自己不法之所有，於96年5月1日上午8時4分許，由乙○○
    至上開公司，徒手竊取甲○○所有製作乾燥機所用之「白鐵
    蓋」2個得逞，因認被告涉犯刑法第三百二十條第一項之竊
    盜罪。
貳、按犯罪事實應依證據認定之，無證據不得認定犯罪事實；不
    能證明被告犯罪者，應諭知無罪之判決，刑事訴訟法第一百
    五十四條第二項、第三百零一條第一項分別定有明文。又事
    實之認定，應憑證據，如未能發現相當證據，或證據不足以
    證明，自不能以推測或擬制之方法，以為裁判基礎（最高法
    院四十年台上字第八六號判例意旨參照）。且按刑事訴訟法
    第一百六十一條第一項規定：檢察官就被告犯罪事實，應負
    舉證責任，並指出證明之方法。因此，檢察官對於起訴之犯
    罪事實，應負提出證據及說服之實質舉證責任。倘其所提出
    之直接證據或間接證據，或其所指出之證明方法，並未達到
    通常一般之人均不致有所懷疑，而得確信其為真實之程度，
    而有合理之懷疑存在而無從使事實審法院得有罪之確信時，
    基於無罪推定之原則，即應為被告無罪判決之諭知（最高法
    院七十六年台上字第四九八六號、九十二年台上字第一二八
    號判例意旨參照）。
參、本件檢察官認被告涉犯上開竊盜罪嫌，無非係以下論述為據
    ：
一、被告丙○○涉犯竊盜罪嫌部分：被告丙○○若欲至該空地處
    拿取自己所有之零件，如非穿越「山盛詮機械有限公司」廠
    房前往，便係經由該公司辦公室旁之通道，始能到達該處，
    此有告訴人甲○○工廠失竊案現場平面圖乙份附卷足資佐證
    ，然於案發當時，雖見被告丙○○欲進入該公司，卻並未見
    其穿越該公司廠房，或經由該公司辦公室旁之通道前往堆置
    機械設備之空地，最後竟見其雙手抱有不明物品離開該公司
    廠房，此有監視器翻拍照片在卷可證，故應係被告丙○○進
    入該公司廠房後竊取告訴人甲○○所有之物甚明，況被告丙○○對卷附之翻拍照片亦坦承確係其本人無訛，故其所辯顯
    係卸責之詞，委無足採。
二、檢察官起訴被告乙○○涉犯竊盜罪嫌部分：被告乙○○竊取
    該「白鐵蓋」得手後，至其將該物又放回原處，僅約20秒之
    時間，尚不足以讓其製作樣本繪圖，此有翻拍照片在卷可按
    。又「白鐵蓋」係工廠大量生產之物，並無另行繪圖訂做之
    必要，被告乙○○顯係因得手後發現現場裝有錄影監視器，
    為免其犯行洩露，始將該物放回原處，甚為灼然。
三、本件除告訴人在警詢及本署偵查中指訴綦詳外，且經證人胡
    曉帆、黃永期於本署偵查中結證明確在卷，復有翻拍照片乙
    份在卷可稽，被告2人之竊盜犯嫌，堪予認定。
肆、程序部分：
一、證人甲○○、胡曉帆於警詢之證述，被告既已當庭表明不同
    意作為證據，依刑事訴訟法第一百五十九條第一項、第一百
    五十九條之五第一項之規定，原則上即不得作為本案裁判基
    礎之證據資料。而檢察官於本院準備程序及審理程序時，並
    未就「證人甲○○、胡曉帆先前於警詢之證述具有較可信之
    特別情況」此一外部情況要件提出主張或證明，則證人甲○○、胡曉帆先前於警詢之證述，即不符合刑事訴訟法第一百
    五十九條之二例外得作為證據之要件規定，自無法回復其證
    據能力。
二、證人胡曉帆、黃永期於偵查中檢察官訊問時之言詞陳述，雖
    屬被告以外之人於審判外之言詞陳述，惟檢察官於偵訊前已
    踐行具結程序，此觀偵訊筆錄所載及所附證人結文甚明，合
    於法定要件，而上開證人係成年人，有完足之觀察、記憶及
    陳述能力，檢察官亦無任何違法取供情事，其所為之證述顯
    係出於自由意志，可信性極高，復查無「顯有不可信之情況
    」，依刑事訴訟法第一百五十九條之一第二項規定，為傳聞
    證據之例外，有證據能力。
三、證人甲○○於檢察官偵訊中之證述，未經依法具結，依刑事
    訴訟法第一百五十八條之三規定，自不得作為證據。
四、其餘卷證資料，公訴人、被告及其辯護人均同意作為證據，
    均表示沒有爭執，且迄於言詞辯論終結前亦未聲明異議。本
    院審酌該證據資料作成時之情況，核無違法取證或其他瑕疵
    ，且為證明本件犯罪事實所必要之重要關係事項，認為以之
    作為證據為適當，上開具傳聞性質之相關證據資料，自得作
    為證據。
伍、經查：
一、訊據被告均否認犯行，被告丙○○辯稱：伊並未竊盜，伊是
    至「山盛詮機械有限公司」廠房旁之空地，拿取自己所有之
    白鐵物品等語；被告乙○○辯稱，渠並非竊盜，渠只是取該
    白鐵蓋回來做樣本繪圖，且使用後已立即放回原位等語。
二、有關被告丙○○竊盜部分：
（一）本院當庭勘驗96年4月25日上午7時31分即公訴人認被告丙○○竊取告訴人甲○○所有之機械設備「電磁閥」1只、
      泵浦1具、粉碎機白鐵料桶1個、螺絲1只、乾燥機及抽料
      機零件、EFBG開關軸心等物品過程之錄影帶，其勘驗結果
      如下：
　　  7時31分19秒至22秒：被告丙○○出現在鏡頭中，往前走。
　　  7時31分22秒至25秒：被告丙○○張口說話。
　　  7時31分25秒至27秒：被告丙○○轉身走。
　　  7時31分28秒至46秒：鏡頭中無人。
　　  7時31分47秒至54秒：被告丙○○出現在鏡頭中，背對鏡頭
      從上開勘驗結果，雖無法特定被告丙○○所持之物品為何
      ？但明顯並非告訴人所有之上開物品，此部分核與證人即
      告訴人甲○○結證：「（起訴書犯罪事實(一)所載被告丙○○竊取你所有之機械設備「電磁閥」1只、泵浦1具、粉碎
      機白鐵料桶1個、螺絲1只、乾燥機及抽料機零件、EFBG開
      關軸心等物品，是何人於何時前往你工廠竊取）？是被告
      乙○○到我工廠承認是他竊取的，但所竊取時間並非96年
      4月25日」等語相符（見本院96年10月11日審理筆錄）。
      故此部分之犯罪事實顯係誤載。
（二）公訴人經本院勘驗錄影帶後，更正犯罪事實，認被告丙○○當日竊取之物品是「電腦面版」。
      經本院詰問證人即告訴人甲○○：「（96年4月25日究竟
      是何人前往你廠房竊取何物）？是被告丙○○去我工廠，
      但是我無法確認究竟拿了何物品（96年4月25日既然有拍
      攝到被告丙○○前往你工廠取得不明物品之影帶，為何於
      警詢、偵查中均未向承辦人員表示被告丙○○所竊取之物
      品為何物）？因為事實上我也看不出是何物品。」等語（
      見本院96年10月11日審理筆錄）。「（是否可以明確告訴
      本院你今日是要告被告丙○○於96年4月25日上午7時31分
      竊取你何物）？我真的不知道被告丙○○究竟拿了何物，
      因為我的置物櫃內放了很多東西，被告丙○○進入的地點
      就是我工廠裡面，他進去後又出來，手上多了東西，那一
      定是我工廠裡面的東西。」等語（見本院96年10月15日審
      理筆錄）。從證人2次結證過程均無法得知被告起訴事實
      所載之時地，有竊取告訴人所有之「電腦面版」。
（三）又是否可以認為被告於起訴書所載之時地竊取告訴人所有
      之不詳物品而成立竊盜罪？
      此部分除有證人即甲○○結稱：「（既然看不出是何物品
      ，如何能證明這個不知名稱之物品是你所有）？因為被告
      進入又出來沒有幾秒鐘，但該地點所有之物均是我的。」
      等語（見本院96年10月11日審理筆錄）外，並無其他證據
      。然倘該物品為告訴人甲○○工廠所有之物品，豈有在勘
      驗完錄影帶後，仍無法看出該物品為何？況「詠晟興業有
      限公司」與由告訴人甲○○所經營之「山盛詮機械有限公
      司」相鄰，兩間公司於本案發生前廠房並無屏障，為開放
      式之空間，且共用電源、電錶，此為告訴人所不否認，參
      以被告確實必需經過告訴人經營之「山盛詮機械有限公司
      」方能穿越「詠晟興業有限公司」廠房與辦公室，此有工
      廠竊案現場平面圖乙份附卷足資佐證。既無法排除被告當
      日是前往伊公司廠房，拿取自己公司物品之虞，即無法據
      告訴人上開證述為被告不利之認定。
      末按證人黃永期、胡曉帆雖於偵查中證述被告有承認竊取
      告訴人之財物，然證人黃永期、胡曉帆並未證述被告承認
      於起訴書所載之時地竊取告訴人何種物品，亦無法據此為
      被告不利之認定。
二、有關被告乙○○竊盜部分：
（一）被告確於上開時地前往告訴人之工廠拿取2個白鐵蓋，上
      情為被告所不否認，且經證人即告訴人甲○○證述在卷，
      復經本院當庭勘驗現場拍攝之錄影帶，並製作筆錄附卷，
      此部分之事實應堪採信。
（二）又被告雖辯稱伊拿取2個白鐵蓋是為當樣本之辯解或許不
      足採（其一即為公訴人據以起訴之理由，其二為縱為當樣
      本亦應經由告訴人同意，且拿取1個白鐵蓋亦已足夠）。
      然按刑法第三百二十條第一項之竊盜罪，以行為人主觀上
      有不法所有之意圖為必要，若僅係供己一時使用，於使用
      完畢後，即將車輛返還，乃屬學理上所稱之使用竊盜，86
      年度上易字第225號判決參照。
      證人甲○○於本院審理時詰稱：「（自今日勘驗之影帶中
      可看出96年5月1日被告乙○○於8時5分至6分之間確實有
      持2個白鐵蓋，但自偵查卷第26頁你所提出之錄影帶翻拍
      相片於該日之8時6分27秒也可看出被告乙○○似乎又將上
      開2個白鐵蓋拿回原處，有何意見？（提示偵卷第26頁翻
      拍相片）確有此事，但那是因為被告乙○○有看到攝影機
      正在錄影，他因為害怕犯行被發現，所以才將白鐵蓋拿回
      去原處放。（所以96年5月1日白鐵蓋後來物歸原處）？是
      的。」等語（見本院96年10月11日審理筆錄）。依此，被
      告取得2個白鐵蓋前後僅有幾十秒，旋即將白鐵蓋物歸原
      處，故本件所應探究者即【行為人主觀上有不法所有之意
      圖】。
      經本院當庭勘驗96年5月1日案發現場監視錄影帶，勘驗結
      果被告神色自若，似未發現當時有錄影，此有本院勘驗筆
      錄附卷，故被告既不知取得白鐵蓋當時遭錄影，即非如告
      訴人所指因害怕犯行被發現，將到手之白鐵蓋返還。若排
      除上開可能，本件公訴人並未舉出被告主觀上有不法所有
      之意圖之證據，此部分本院亦無法為被告不利之認定。
      至證人黃永期、胡曉帆證詞之證明力，說明如前，不再贅
      述。
陸、綜上所述，檢察官認被告二人涉犯竊盜罪所舉之上開證據資
    料，顯然無法說服本院形成被告有罪之確信，基於無罪推定
    之原則，自應為被告無罪判決之諭知。
據上論斷，應依刑事訴訟法第三百零一條，判決如主文。
本案經檢察官張益昌到庭執行職務
中　　華　　民　　國　　96　　年　　10　　月　　29　　日
　　　　　　　　　刑事第九庭    法　官　蔡奇秀
以上正本證明與原本無異。
如不服本判決應於收受本判決後10日內向本院提出上訴書狀，並
應敘述具體理由。如未敘述上訴理由者，應於上訴期間屆滿後20
日內向本院補提理由書狀（均須按他造當事人之人數附繕本）「
切勿逕送上級法院」。
　　　　　　　　　　　　　　　　書記官  黃瓊蘭
中　　華　　民　　國　　96　　年　　10　　月　　30　　日
